【裁判字號】    98,訴,1989
【裁判日期】    990209
【裁判案由】    給付貨款
【裁判全文】
臺灣臺中地方法院民事判決  98年度訴字第1989號
原      告  金耘鋼鐵股份有限公司
法定代理人  己○○
訴訟代理人  丁○○
被      告  勁力幫機械有限公司
法定代理人  甲○○
上當事人間給付貨款事件，本院於民國99年1月26日言詞辯論終
結，判決如下：
    主    文
被告應給付原告新台幣壹佰貳拾伍萬捌仟玖佰陸拾參元，及自民
國九十八年九月一日起至清償日止，按年息百分之五計算之利息
。
原告其餘之訴駁回。
訴訟費用新台幣壹萬參仟肆佰柒拾肆元由被告負擔。
本判決於原告以新台幣肆拾貳萬元為被告供擔保後，得假執行。
原告其餘假執行之聲請駁回。
    事實及理由
一、原告主張：被告勁力幫機械有限公司於民國94年5月起向原
    告公司購買鋼鐵材料，原告公司已交付鋼鐵材料予被告公司
    ，詎被告公司尚積欠新台幣（下同）1,258,963元之貨款未
    給付，屢經原告催討，迄未給付，爰依買賣之法律關係請求
    被告給付上開貨款。聲明：(一)被告應給付原告1,258,963元
    ，及自94年5月起至清償日止，按年息5%計算之利息。(二)願
    供擔保請准宣告假執行。
二、被告則以：被告公司有向原告公司購買鋼鐵材料，因為所購
    買之鋼鐵材料有瑕疵，所以尚有1,258,963元之貨款未給付
    等語置辯。並聲明：原告之訴駁回。
三、本院判斷：
（一）原告主張被告公司於94年5月起陸續向原告公司購買鋼鐵
      材料，原告公司已交付鋼鐵材料予被告公司，被告公司尚
      積欠1,258,963元之貨款未給付，提出出貨單、發票、客
      戶帳款明細表等為證，並為被告公司所不爭執，堪信原告
      之上開主張為真實。惟被告公司以前詞置辯。
（二）按當事人主張有利於己之事實者，就其事實有舉證之責任
      。民事訴訟法第277條前段定有明文。本件原告公司請求
      給付貨款，被告公司以原告公司所給付之貨品有瑕疵，依
      上開規定，被告公司自應就貨品有瑕疵之部分，負舉證責
      任。經查：雖證人即原告公司前負責成品業務之戊○○於
      本院審理時證稱略以：被告公司有向原告公司購買鋼鐵材
      料，材料裝上去會裂開不能使用，有多少伊不記得，材料
      是被告賣給他的客戶之後出問題，國外壞掉的材料沒有處
      理，留在國內壞掉的材料，伊經過原告公司董事長之同意
      ，跟被告說請他當成廢鐵賣掉，伊會向公司反應就材料壞
      掉的部分修改，之後再把好的東西給被告，被告再給付貨
      款，壞掉的材料賣掉之後所得的價金，要交回給原告。後
      來伊離職，伊不知道原告有無交付沒有瑕疵的貨品給被告
      。因原告公司董事長已經死亡，伊無證據證明所講的。被
      告公司以廢鐵賣掉之材料大概也有120幾萬元，被告公司
      所主張有瑕疵之貨品，伊有帶回公司檢驗等語（見本院98
      年11月10日言詞辯論筆錄）。但證人戊○○所述，為原告
      所否認。又證人乙○○於本院審理時證稱略以：原告向被
      告購買的材料部分有發生問題。即機械在未加工之前（素
      材）發生裂痕，數量不清楚有多少。我們認為是鋼種的問
      題，鋼種是根據客戶指定的材料來使用，本件伊認為是被
      告所選用的鋼種有問題等語（見本院98年12月8日言詞辯
      論筆錄）。證人丙○○於本院審理時證稱略以：被告向原
      告所購買之鋼鐵，有出現過問題，有加工好的，加工好的
      零件破裂，有的是素材問題，素材部分伊不太清楚，經檢
      驗我們研判是素材應該搭配好的熱處理，就伊處理的部分
      ，伊認為應該是工件提供者即被告要負責，原告賣的貨品
      並無瑕疵。原告公司的檢驗分析報告記載，所賣的材料符
      合買方所購買的規格，工件要應用在這方面要提升等級，
      破裂的原因是材料方面可以改善。是依檢驗報告所寫的，
      應該是要被告負責，因為已加工到工件，而工件是被告應
      該負責，卷附的檢驗報告只是分析材料是否符合規範，伊
      去處理的大部分都是工件破損，加工之後如發現材料有問
      題，應該鑑定才知道應由誰負責等語（見本院98年12月8
      日言詞辯論筆錄）。綜觀上開證人所述，並無法證明原告
      賣給被告之貨品確有瑕疵之事實。況依兩造歷年往來「營
      業人銷貨退回進貨退出或折讓證明單」所示，兩造間買賣
      之貨品如存有瑕疵，就會有折讓價金之情形，是系爭貨品
      如有瑕疵，且瑕疵品之價格高達120餘萬元，被告必向原
      告要求減少價金或要求換貨，然而被告竟未有所主張，反
      而將有瑕疵之物品（伊其所述是以廢鐵出售）出售，與兩
      造以往之處理情形顯有差異。另被告已表明不鑑定貨品是
      否有瑕疵，是被告既無法舉證證明所購買之貨品存有瑕疵
      ，則被告上開所辯即無足採。
（三）按買受人對於出賣人，有交付約定價金及受領標的物之義
      務，民法第367條定有明文。經查，本件原告公司既已依
      約將買賣之標的物交付被告公司受領完畢，而被告公司迄
      未給付價金，原告依買賣之法律關係請求被告公司給付價
      金，即屬有據。
（四）按給付有確定期限者，債務人自期限屆滿時起，負遲延責
      任。給付無確定期限者，債務人於債權人得請求給付時，
      經其催告而未為給付，自受催告時起，負遲延責任。其經
      債權人起訴而送達訴狀，或依督促程序送達支付命令，或
      為其他相類之行為者，與催告有同一之效力。民法第229
      條第1項、第2項定有明文。又遲延之債務，以支付金錢為
      標的者，債權人得請求依法定利率計算之遲延利息。但約
      定利率較高者，仍從其約定利率。應付利息之債務，其利
      率未經約定，亦無法律可據者，週年利率為百分之5，民
      法第233條第1項、第203條亦有明文。本件原告對被告之
      給付貨款債權，核屬無確定期限之給付，原告並未舉證前
      已對被告為催告之通知，則本件應以原告起訴狀送達為通
      知之意思表示，被告迄未給付，當應負遲延責任。是原告
      得請求自起訴狀繕本送達被告之翌日即98年9月1日起，至
      清償日止，按年息5%計算之法定遲延利息。逾此範圍之請
      求，則屬無據，應予駁回。
（五）從而，原告依買賣之法律關係，請求被告給付原告1,258,
    963元，及自98年9月1日起至清償日止，按年息5%計算之利
    息，為有理由，應予准許。逾此範圍之請求，則無理由，應
    予駁回。
（六）本判決原告勝訴部份，原告陳明願供擔保請准宣告假執行
      ，經核並無不合，爰酌定相當之擔保金額，准許之。原告
      敗訴部分，其假執行之聲請及失所依附，應併予駁回。
四、本件事證已臻明確，兩造其餘陳述及主張，核與本件判決結
    果無影響，爰不一一論述，附此敘明。
五、訴訟費用負擔之依據：民事訴訟法第78條。
中    華    民    國    99    年    2    月    9      日
                  民事第三庭    法  官  謝慧敏
正本係照原本作成。
如對本判決上訴，須於判決送達後20日內向本院提出上訴狀。
中    華    民    國    99    年    2    月    9      日
                                書記官  王志

司法院資訊處製作；財團法人民間司法改革基金會備份。
